【裁判字號】    98,聲減,142
【裁判日期】    980623
【裁判案由】    聲請減刑等
【裁判全文】
臺灣高等法院臺中分院刑事裁定         98年度聲減字第142號
聲請人  臺灣高等法院臺中分院檢察署檢察官
受刑人  甲○○
                國民
上列受刑人因偽造文書等案件，已經判決罪刑確定，聲請人聲請
減刑及定應執行之刑，本院裁定如下：
    主  文
甲○○所犯附表編號壹、貳之罪，均減刑詳如附表編號壹、貳所
載，與附表編號之罪所示已減得之刑，應執行有期徒刑拾月，
如易科罰金，以銀元佰元即新臺幣玖佰元折算壹日。
    理  由
一、查受刑人甲○○於附表所列日期犯偽造文書等罪，業經判處
    如附表所列之刑確定在案，茲檢察官以受刑人所犯附表編號
    1 、2之罪，其犯罪時間均在中華民國96年4月24日以前，悉
    合於減刑條件，聲請予以減刑，並聲請與附表編號3之犯罪
    所示已減得之刑，定其應執行之刑。
二、本件減刑暨定其應執行刑之聲請尚無不合，應予准許。按「
    犯最重本刑為五年以下有期徒刑以下之刑之罪，依本條例規
    定減為六月以下有期徒刑、拘役者，應於為減刑裁判時，併
    諭知易科罰金折算之標準」，中華民國九十六年罪犯減刑條
    例第9條定有明文，查本件受刑人所犯如附表1、2所示之罪
    ，為最重本刑5年以下有期徒刑之刑之罪，經減為有期徒刑
    6月、3月，揆諸前揭法文意旨，自應由本院於為減刑裁判時
    ，併諭知易科罰金折算之標準。又受刑人所犯數罪合於數罪
    併罰規定，本院應依法就其各罪減得之刑合併定其應執行刑
    。
三、按現行刑法第2條第1項規定：「行為後法律有變更者，適用
    行為時之法律。但行為後之法律有利於行為人者，適用最有
    利於行為人之法律」。受刑人行為後，刑法第51條、第41
    條業於民國94年2月2日總統令修正公布，並於95年7月1日施
    行，分述如下：
  (一)刑法第51條第5款已修正為：「數罪併罰定其應執行者：宣
    告多數有期徒刑者，於各刑中之最長期以上，各刑合併之刑
    期以下，定其刑期。但不得逾三十年」，與舊法該條款規定
    ：「數罪併罰定其應執行者：宣告多數有期徒刑者，於各刑
    中之最長期以上，各刑合併之刑期以下，定其刑期。但不得
    逾二十年」相較，自以舊法規定之定應執行刑之上限為20年
    對受刑人較為有利，此為影響受刑人刑罰之法律效果，是受
    刑人行為後法律已有所變更，經比較新舊刑法第51條第5款
    之規定，應依刑法第2條第1項前段之規定，適用受刑人行為
    時之舊法，而定其應執行之刑。
  (二)刑法第41條於95年7月1日修正施行後之規定為：「犯最重本
    刑為五年以下有期徒刑以下之刑之罪，而受六個月以下有期
    徒刑或拘役之宣告者，得以新臺幣一千元、二千元或三千元
    折算一日，易科罰金。但確因不執行所宣告之刑，難收矯正
    之效，或難以維持法秩序者，不在此限。前項規定於數罪併
    罰，其應執行之刑未逾六月者，亦適用之」。修正前之該條
    規定則為：「犯最重本刑為五年以下有期徒刑以下之刑之罪
    ，而受六個月以下有期徒刑或拘役之宣告，因身體、教育、
    職業、家庭之關係或其他正當事由，執行顯有困難者，得以
    一元以上三元以下折算一日，易科罰金。但確因不執行所宣
    告之刑，難收矯正之效，或難以維持法秩序者，不在此限。
    併合處罰之數罪，均有前項情形，其應執行之刑逾六月者，
    亦同」。比較修正前後之易科罰金折算標準，以95年7月1日
    修正公布施行前之規定，較有利於受刑人，故依刑法第2條
    第1項前段規定，本件易科罰金部分，適用修正前刑法第41
    條第1項前段規定，定其折算標準。而就該條第2項部分而言
    ，刑法施行法第3條之1第3項已明文規定其適用新舊法之標
    準為：「於九十四年一月七日刑法修正施行前犯併合處罰數
    罪中之一罪，且該數罪均符合第四十一條第一項得易科罰金
    之規定者，適用九十年一月五日修正之刑法第四十一條第二
    項規定」。按本件受刑人偽造文書等罪之犯行，均係於刑法
    修正施行前所為，且均符合第41條第1項得易科罰金之規定
    ，故本件定應執行之刑雖逾6月，仍應依修正前刑法第41條
    第2項規定，諭知以銀元300元（即新臺幣900元）折算1日作
    為易科罰金之折算標準。
四、爰依中華民國九十六年罪犯減刑條例第2條第1項第3款、第8
    條第1項、第9條、第10條第2項、第1項、第12條，刑法第2
    條第1項前段、94年2月2日修正公布前第51條第5款、94年2
    月2日修正公布前第41條第1項前段、第2項，95年5月17日修
    正前罰金罰鍰提高標準條例第2條，裁定如主文。
中    華    民    國    98    年    6     月    23    日
            刑事第一庭    審判長法  官  陳  紀  綱
                                法  官  陳  欣  安
                                法  官  姚  勳  昌
以上正本證明與原本無異。
如不服本裁定，得於收受送達後5日內向本院提出抗告書狀 (須
附繕本)。
                                書記官  吳  宗  玲
中    華    民    國    98    年    6     月    23    日
            臺灣彰化地方法院檢察署
      受刑人甲○○減刑及定應執行刑案件一覽表
┌──────┬─────────┬─────────┬─────────┐
│編        號│       壹         │       貳         │       參         │
├──────┼─────────┼─────────┼─────────┤
│罪        名│偽造文書          │偽造文書          │偽造文書          │
├──────┼─────────┼─────────┼─────────┤
│宣   告   刑│有期徒刑1年       │有期徒刑6月       │有期徒刑6月，減為 │
│            │                  │                  │有期徒刑3月       │
├──────┼─────────┼─────────┼─────────┤
│犯 罪  日 期│自82年10月24日起至│86年6月間、86年6月│86年8月5日        │
│            │  86年3月14日止   │13日、86年6月14日 │86年8月13日       │
├──────┼─────────┼─────────┼─────────┤
│偵查（自訴）│彰化地檢86年度偵字│彰化地檢91年度偵字│彰化地檢95年度調偵│
│機關年度案號│第5621號          │第300號           │字第382號         │
├─┬────┼─────────┼─────────┼─────────┤
│最│法    院│中高分院          │中高分院          │彰化地院          │
│後├────┼─────────┼─────────┼─────────┤
│事│案    號│89年度上易字第2697│91年度上訴字第780 │96年度訴字第1551號│
│實│        │號                │號                │                  │
│審├────┼─────────┼─────────┼─────────┤
│  │判決日期│90.12.19          │91.07.17          │98.04.10          │
├─┼────┼─────────┼─────────┼─────────┤
│確│法    院│中高分院          │中高分院          │彰化地院          │
│定├────┼─────────┼─────────┼─────────┤
│判│案    號│89年度上易字第2697│91年度上訴字第780 │96年度訴字第1551號│
│決│        │號                │號                │                  │
│  ├────┼─────────┼─────────┼─────────┤
│  │判    決│90.12.19          │91.11.20          │98.05.11          │
│  │確定日期│                  │                  │                  │
├─┴────┼─────────┼─────────┼─────────┤
│所 犯 法 條 │刑法第214條       │刑法第216條、第210│刑法第216條、第210│
│            │                  │條                │條                │
├──────┼─────────┼─────────┼─────────┤
│合於96年罪犯│第2條第1項第3款   │第2條第1項第3款   │第2條第1項第3款   │
│減 刑 條 例 │                  │                  │                  │
├──────┼─────────┼─────────┼─────────┤
│減刑後徒刑、│                  │                  │                  │
│拘役或罰金金│有期徒刑6月       │有期徒刑3月       │已減為有期徒刑3月 │
│額或褫奪公權│                  │                  │                  │
│期間        │                  │                  │                  │
├──────┼─────────┼─────────┼─────────┤
│            │彰化地檢91年度執字│彰化地檢91年度執字│彰化地檢98年度執字│
│            │第616號 (91年度執 │第4120號          │第3118號          │
│備       註 │緝字第484號)      │                  │                  │
│            ├─────────┴─────────┴─────────┤
│            │編號1、2、3號係數罪併罰                                   │
└──────┴─────────────────────────────┘


司法院資訊處製作；財團法人民間司法改革基金會備份。
